【裁判字號】    97,交聲,421
【裁判日期】    970512
【裁判案由】    違反道路交通管理處罰條例聲明異議
【裁判全文】
臺灣臺北地方法院交通事件裁定         97年度交聲字第421號
原處分機關  臺北市交通事件裁決所
異  議  人
即受處分人  乙○○
                      樓
上列異議人即受處分人因違反道路交通管理處罰條例案件，對於
臺北市交通事件裁決所於民國九十七年一月二十八日所為之處分
（北市裁二字第裁二二─Ａ一Ａ一二五六五七號），聲明異議，
本院裁定如下：
    主  文
原處分撤銷。
乙○○不罰。
    理  由
一、原處分意旨略以：異議人即受處分人乙○○於民國九十六年
    十一月二十四日十三時許，騎乘車牌號碼０九九─ＣＢＶ號
    重型機車搭載黃雅欣，在臺北市○○○路○段二一三巷單行
    道上不按遵行方向行駛，行駛至上開二一三巷口時，適有甲
    ○○駕駛車牌號碼二六一─ＸＬ號營業用小貨車沿環河北路
    二段最外側車道由南向北亦行至該處，甲○○之車輛右後側
    遂與受處分人機車之左側車身發生擦撞，黃雅欣因而受有身
    體傷害。嗣經臺北市政府警察局交通警察大隊警員以受處分
    人違反道路交通管理處罰條例第四十五條第一款（贅引第一
    項）、第六十一條第三項規定，開立北市警交大字第Ａ一Ａ
    一二五六五七號舉發違反道路交通管理事件通知單，受處分
    人依限提出申述後，原處分機關認受處分人確有前開違規行
    為，仍依據道路交通管理處罰條例第四十五條第一款、第六
    十一條第三項、第六十三條第一項規定，以受處分人不依遵
    行方向行駛、違反道路交通安全規則肇事致人受傷為由，裁
    處新臺幣（下同）九百元罰鍰，並記違規點數四點。
二、本件異議意旨略以：伊於九十六年十一月二十四日中午時分
    ，騎乘車牌號碼０九九─ＣＢＶ號重型機車搭乘黃雅欣，自
    臺北市○○路出發欲前往淡水，並沿環河北路由南向北行駛
    ，原欲至民族西路用餐，嗣取消用餐計畫，欲再返回環河北
    路行駛，然而迴轉後發覺前方號誌為紅燈，即轉入環河北路
    之巷子內欲避開紅燈，再轉進環河北路二段二０五巷單行道
    內行駛，詎料行至二０五巷口右轉環河北路未幾，即遭甲○
    ○自後方追撞，伊並無違反任何交通規則，反係甲○○全身
    酒味，顯係酒後駕車因而注意力無法集中導致本次事故發生
    ；伊並無不依遵行方向而在環河北路二段二一三巷行駛之違
    規行為，伊之友人黃雅欣雖有受傷，亦非因伊違反交通規則
    所致，故原處分機關依據道路交通管理處罰條例第四十五條
    第一款、第六十一條第三項、第六十三條第一項第一款規定
    ，對其裁處九百元之罰鍰，並記違規點數四點，顯於法不合
    ，爰聲明異議，求為撤銷原處分等語。
三、經查：受處分人於九十六年十一月二十四日十三時許，騎乘
    車牌號碼０九九─ＣＢＶ號重型機車搭載黃雅欣，而與駕駛
    車牌號碼二六一─ＸＬ號營業用小貨車之甲○○，在臺北市
    ○○○路上靠近環河北路二段二一三巷口處發生車禍，黃雅
    欣右腳、頭部因而受有傷害等情，為受處分人所不爭執，核
    與證人黃雅欣、甲○○於本院訊問時證述明確，自堪信為真
    實。惟關於受處分人於發生本件車禍事故時之機車行向，證
    人黃雅欣證稱：當天受處分人搭載伊沿環河北路往天母方向
    行駛，臨時決定右轉民族西路欲至一家豬腳店用餐，後來又
    決定不去，就在延平北路與民族東路之交岔路口迴轉想回到
    原來之環河北路，那時正前方號誌係紅燈，受處分人想閃避
    紅燈，就轉進巷子裡，伊那時並沒有看到任何禁止標誌，從
    巷子出來到環河北路時，隔沒幾秒，約行駛二、三十公尺，
    就從左後側被撞了，對方是直接擦撞到伊之安全帽及伊之左
    半邊，受處分人當時之時速是三十、四十公里等語；另證人
    甲○○於本院訊問時證稱：伊沿環河北路外側車道由南向北
    行駛，見路口顯示綠燈就加進欲通過路口，伊有看到一台機
    車（即受處分人之機車）從巷子裡出來，行駛在伊之右手邊
    ，同行了一小段路，後來因為伊要閃路邊的一台小客車，就
    往左偏，不知道為什麼就撞到那台機車了等語；參以卷附之
    道路交通事故現場圖，本件受處分人與證人甲○○發生車禍
    之地點在臺北市○○○路○段二一三巷口處，則依上開證人
    黃雅欣、甲○○所為受處分人騎乘之機車與甲○○所駕駛之
    小貨車係同行一段距離後二車始發生碰撞之證詞，合理推認
    受處分人之機車應非從臺北市○○○路○段二一三巷口駛出
    。再觀諸受處分人所親自繪製之路線圖，臺北市○○○路○
    段二０五巷係在二一三巷之南方，是受處分人辯稱伊於本件
    車禍發生前，係騎乘機車自臺北市○○○路○段二０五巷駛
    出一節，應有所據；而臺北市○○○路二０五巷雖亦屬單行
    道，但規定之遵行方向係由東向西行，是受處分人並無不依
    遵行方向行駛之違規行為。再者，依卷內事證觀之，尚難認
    定受處分人有何違反道路交通安全規則之行為，是雖證人黃
    雅欣因本件車禍受有傷害，尚難認受處分人有何違反道路交
    通安全規則肇事致人受傷之情事。
四、從而，本件受處分人並無原處分所認定之不按遵行方向行駛
    、違反道路交通安全規則肇事致人受傷之行為，原處分機關
    不察，依據道路交通管理處罰條例第四十五條第一款、第六
    十一條第三項、第六十三條第一項規定，裁處受處分人九百
    元罰鍰，並記違規點數四點，即難認為允當，是本件異議為
    有理由，自應由本院將原處分撤銷，改諭知受處分人不罰，
    以資適法。
五、據上論斷，應依道路交通案件處理辦法第二十條，裁定如主
    文。
中    華    民    國    97    年    5     月    12    日
                        交通法庭  法  官  劉素如
上正本證明與原本無異。
如不服本裁定，應於裁定送達後5 日內向本院提出抗告狀。
                                  書記官  陳育君
中    華    民    國    97    年    5     月    12    日


司法院資訊處製作；財團法人民間司法改革基金會備份。
